【裁判字號】    92,財管,62
【裁判日期】    920819
【裁判案由】    指定遺產管理人
【裁判全文】
臺灣臺北地方法院民事裁定                          九十二年度財管字第六二號
    聲  請  人  台北國際商業銀行股份有限公司
    法定代理人  游國治
    代  理  人  郭美慧
右聲請人聲請指定被繼承人甲○○之遺產管理人事件，本院裁定如左：
    主      文
聲請駁回。
聲請費用由聲請人負擔。
    理      由
一、本件聲請意旨略以：聲請人之債務人甲○○（民國四十五年十月十日生、
    統一編號：Ｚ000000000號、籍設台北縣新店市○○路○段二○七巷七
    號）於民國九十二年一月十三日死亡，其應繼承人均已拋棄繼承，被繼承人甲○
    ○之遺產無人繼承，為保障聲請人之債權，爰聲請鈞院指定甲○○之遺產管理人
    云云。
二、按繼承開始時，繼承人之有無不明者，由親屬會議於一個月內選定遺產管理人，
    並將繼承開始及選定遺產管理人之事由，向法院報明。親屬會議依前條規定為報
    明後，法院應依公示催告程序，定六個月以上之期限，公告繼承人，命其於期限
    內承認繼承。無親屬會議或親屬會議未於前條所定期限內選定遺產管理人者，利
    害關係人或檢察官，得聲請法院選任遺產管理人，並由法院依前項規定為公示催
    告。民法第一千七百七十七條、第一千一百七十八條分別定有明文。次按依民法
    之規定應開親屬會議時，由當事人、法定代理人、或其他利害關係人召集之，同
    法第一千一百二十九條亦著有明文。又親屬會議會員應就被繼承人之左列親屬與
    順序定之：（一）直系血親尊親屬。（二）三親等內旁系血親尊親屬。（三）四
    親等內之同輩血親。此觀民法第一千一百三十一條第一項規定自明。復按無民法
    第一千一百三十一條規定之親屬，或親屬不足法定人數時，法院得因有召集權人
    之聲請，於其他親屬中指定之。親屬會議不能召開或召開有困難時，依法應經親
    屬會議處理之事項，由有召集權人聲請法院處理之。親屬會議經召開而不為或不
    能決議時，亦同。此為同法第一千一百三十二條所明定。可知繼承開始時，繼承
    人之有無不明，被繼承人之遺產管理人應由被繼承人之親屬會議選定之，倘無民
    法第一千一百三十一條規定之法定親屬會議會員者，或親屬不足法定人數，或親
    屬會議經召開而不為或不能決議時，被繼承人之法定代理人、利害關係人得聲請
    法院於其他親屬中指定親屬會議會員，若無親屬會議或親屬會議不能召開或召開
    有困難時，或親屬會議經召開而不為或不能決議時，或親屬會議未於繼承開始時
    一個月內選定遺產管理人者，利害關係人或檢察官始得聲請法院選任遺產管理人
    ，並由法院依前項規定為公示催告。
三、本件聲請人主張其債務人甲○○於九十二年一月十三日死亡，其繼承人均已拋棄
    繼承，經本院調閱九十二年度繼字第二五二號、九十二年度繼字第四二七號拋棄
    繼承卷查明屬實，堪信聲請人主張其為被繼承人甲○○之利害關係人，甲○○無
    繼承人各節屬實，聲請人應以利害關係人之地位召開被繼承人甲○○之親屬會議
    以選任被繼承人甲○○之遺產管理人，倘該親屬會議不能召開或召開有困難時，
    或親屬會議經召開而不為或不能決議時，聲請人始得聲請法院選任被繼承人甲○
    ○之遺產管理人，並對甲○○之繼承人為是否為承認繼承之公示催告。從而，聲
    請人聲請指定被繼承人甲○○之遺產管理人，核與上開規定及說明不符，礙難准
    許，應予駁回。
四、依非訟事件法第八條第一項前段，裁定如主文。
中      華      民      國    九十二    年      八      月    十九      日
                        家事法庭法      官  李智民
右正本證明與原本無異
如不服本裁定應於送達後十日內向本院提出抗告狀
中      華      民      國    九十二    年      八      月    十九      日
                                書  記  官  王俊琇


司法院資訊處製作；財團法人民間司法改革基金會備份。
